【裁判字號】    89,重訴,1095
【裁判日期】    891208
【裁判案由】    清償借款
【裁判全文】
臺灣臺北地方法院民事判決  八十九年度重訴字第一○九五號
    原      告    中國農民銀行股份有限公司
    法定代理人    戊○○
    訴訟代理人    乙○○
    被      告    台灣皇銘有限公司
                              設台北市○○路○段三九七號五樓
    兼法定代理人  丙○○      .
                              住台北市○○○路○段一五九巷二一號四樓
    被      告    甲○○      籍設台北縣板橋市○○街三五巷一一號
                              住台北市○○○路○段四二三巷五弄三號四樓
                  丁○○      住台北市○○區○○路三一巷一○號八樓
右當事人間請求清償借款事件，本院判決如左：
    主    文
被告應連帶給付原告新台幣貳仟萬元，及如附表所示之利息、違約金。
原告其餘請求駁回。
訴訟費用由被告連帶負擔百分之九十五，餘由原告負擔。
    事    實
甲、原告方面：
壹、聲明：
一、被告應連帶給付原告新台幣貳仟零玖拾玖萬肆仟陸佰肆拾壹元及其中新台幣壹仟
    零玖拾玖萬肆仟陸佰肆拾壹元自民國八十四年七月三日起至清償日止，按年息百
    分之九點七二計算之利息，暨自八十四年八月三日起至清償日止，逾期在六個月
    以內者，按上開利率百分之十，超過六個月者，按上開利率百分之二十之違約金
    ，其中新台幣壹仟萬元自八十五年五月二十日起至清償日止，按年息百分之九點
    七二計算之利息，暨自八十五年六月二十日起至清償日止，逾期在六個月以內者
    ，按上開利率百分之十，超過六個月者，按上開利率百分之二十之違約金。
二、訴訟費用由被告連帶負擔。
貳、陳述：
一、被告台灣皇銘有限公司以其餘被告為連帶保證人，於民國八十四年六月十九日及
    同年月二十日分別向原告借款新台幣壹仟零玖拾玖萬肆仟陸佰肆拾壹元及壹仟萬
    元，並約定按月繳納本息，利息均按年息百分之九點七二計付，遲延履行時，除
    仍按上開利率計息外，逾期清償在六個月以內者，按上開利率百分之十，超過六
    個月者，按上開利率百分之二十計付違約金，詎被告台灣皇銘有限公司就上開借
    款分別自八十四年七月三日及八十五年五月二十日起即未依約繳納，迭經催討無
    效，依約已喪失期限利益，應即清償全部借款，另被告丙○○等既為連帶保證人
    ，依法亦應負連帶清償責任，為此提起本件訴訟。
二、就新台幣玖拾玖萬肆仟陸佰肆拾壹元部分，被告既未抗辯，亦未到庭答辯，應認
    為我們所主張為實在。
、證據：提出借據、約定書、催收款項明細分類帳、客戶查詢明細、撥貸申請書、
    綜合額度資料明細表、利息查詢表、轉帳收入傳票、一般支出傳票、開發信用狀
    申請書等件（均影本）為證。
乙、被告方面：
    被告均未於最後言詞辯論期日到場，被告台灣皇銘有限公司、丙○○亦未提出書
    狀作何聲明或陳述。惟依：
壹、被告丁○○於前所為聲明及陳述略謂：
一、聲明：駁回原告之訴及其假執行之聲請。
二、陳述略稱：伊沒有做過保證人，也沒有聽過台灣皇銘有限公司。約定書及借據上
    之簽名、蓋章確實是伊所為。
貳、被告甲○○於前所為聲明及陳述略謂：同意給付原告，但伊本身亦是受害者。對
    借據及約定書沒有意見，均是我簽名、蓋章的。
    理    由
甲、程序方面：
    本件被告均未於最後言詞辯論期日到場，核無民事訴訟法第三百八十六條所列各
    款情形，應依原告之聲請，由其一造辯論而為判決。
乙、得心證之理由：
一、本件原告主張被告台灣皇銘有限公司以其餘被告為連帶保證人，於八十四年六月
    十九日及同年月二十日分別向原告借款新台幣壹仟零玖拾玖萬肆仟陸佰肆拾壹元
    及新台幣壹仟萬元，利息均按年息百分之九點七二計付，遲延履行時，除仍按上
    開利率計息外，逾期清償在六個月以內者，按上開利率百分之十，超過六個月者
    ，按上開利率百分之二十計付違約金，詎被告台灣皇銘有限公司就上開借款分別
    自八十四年七月三日及八十五年五月二十日起即未依約繳納，迭經催討無效，依
    約已喪失期限利益，應即清償全部借款等情，並提出借據、約定書、催收款項明
    細分類帳、客戶查詢明細、撥貸申請書、綜合額度資料明細表、利息查詢表、轉
    帳收入傳票、一般支出傳票、開發信用狀申請書等件為證，然查：依原告所提出
    之借據二紙，其上所登載之金額分別為借款新台幣壹仟萬元，合計新台幣貳仟萬
    元，是原告與被告台灣皇銘有限公司合意之借款金額為新台幣貳仟萬元，其中八
    十四年六月二十日該筆由被告台灣皇銘有限公司申請撥貸新台幣壹仟萬元，餘則
    被告台灣皇銘有限公司於八十四年六月十九日及同年月二十二日以開發信用狀申
    請書方式申請，由原告分別撥貸美金貳拾壹萬仟佰元及美金壹拾柒萬貳仟陸
    佰捌拾元角，合計美金拾捌萬伍仟玖佰捌拾元角，依當時新台幣對美金匯
    率二八點四八五元計算，約合新台幣壹仟零玖拾玖萬肆仟陸佰肆拾玖元（元以下
    四捨五入），參以被告丁○○、甲○○等對原告所提出之借據上連帶保證人部分
    亦不爭執其真正，是足信被告台灣皇銘有限公司向原告借款新台幣貳仟萬元，由
    其餘被告為連帶保證，且有上開利息及違約金之約定，嗣原告總計核撥新台幣貳
    仟零玖拾玖萬肆仟陸佰肆拾玖元，而被告台灣皇銘有限公司自八十四年七月三日
    及八十五年五月二十日起即均未依約繳納本息等情為實在。
二、按稱消費借貸者，謂當事人約定，一方移轉金錢或其他代替物之所有權於他方，
    而他方以種類、品質、數量相同之物返還之契約；又借用人應於約定期限內，返
    還與借用物種類、品質、數量相同之物，為民法第的百七十四條、第四百七十八
    條前段所明定。本件依前說明，原告與被告台灣皇銘有限公司所訂立之借貸金額
    為新台幣貳仟萬元，原告與被告丙○○、甲○○、丁○○所簽訂之保證契約亦僅
    新台幣貳仟萬元，雖原告核撥新台幣貳仟零玖拾玖萬肆仟陸佰肆拾玖元，然本件
    原告係依消費借貸及連帶保證契約請求被告給付借款及負連帶清償責任，則被告
    依契約所負之義務，亦僅為新台幣貳仟萬元；至原告其餘新台幣玖拾玖萬肆仟陸
    佰肆拾壹元部分，經本院詢以其請求依據及證據，原告仍請求依消費借貸及連帶
    保證契約請求，惟此部分既非兩造消費借貸及連帶保證契約範圍，則原告此部分
    之請求並無依據，原告雖另稱：就新台幣玖拾玖萬肆仟陸佰肆拾壹元部分，被告
    既未抗辯，亦未到庭答辯，應認為原告主張為實在云云，然原告就其主張之事實
    ，依民事訴訟法第二百七十七條規定觀之，依法仍負舉證責任，是就原告之主張
    是否實在，仍應由法院依原告所提出之證據審查是否相符，並非被告不予抗辯或
    未到庭抗辯，不論原告主張與所提證據是否相符，均可認定為真正。本件原告上
    開主張，依其所提出之證據，既有部分不符之處（即其餘借款新台幣玖拾玖萬肆
    仟陸佰肆拾壹元部分），則該不符部分即難認為真實，原告上開論點，尚難遽採
    。綜上所述，本件原告請求被告連帶給付新台幣貳仟萬元，及如附表所示之利息
    、違約金為有理由，應予准許，逾此範圍之請求則無理由，應予駁回。
結論：本件原告之訴為一部有理由，一部無理由，依民事訴訟法第三百八十五條第一
項前段、第七十九條但書、第八十五條第二項，判決如主文。
中      華      民      國    八十九    年     十二     月      八      日
                                民事第四庭法      官  蔡政哲
右為正本係照原本作成
如對本判決上訴，須於判決送達後廿日內向本院提出上訴狀
中      華      民      國    八十九    年     十二     月      十一    日
                                          法院書記官  林鈴芬


司法院資訊處製作；財團法人民間司法改革基金會備份。
